臺灣苗栗地方法院民事判決　　　　　　　　　　　　　九十三年度訴字第二一六號
　　原　　　告　甲○○
　　被　　　告　南榮育樂事業開發股份有限公司
　　　　　　　　　　　　　統一.
　　法定代理人　乙○
當事人間請求給付票款事件，本院於民國九十三年七月六日言詞辯論終結，判決如下
：
    主    文
被告應給付原告新臺幣貳佰捌拾壹萬貳仟伍佰元，及自民國九十二年十二月二日起至
清償日止，按年息百分之六計算之利息。
訴訟費用由被告負擔。
本判決得假執行。
    事    實
甲、原告方面：
一、聲明：如主文第一項所示。
二、陳述：原告執有被告所簽發如附表所示之支票五紙（以下簡稱系爭支票），票面
    金額合計共新台幣（下同）二百八十一萬二千五百元，詎屆期經原告為付款之提
    示時，竟均遭以存款不足及拒絕往來戶為理由退票，而未獲付款，迭經追索亦均
    無效，為此依票據法律關係，請求判令被告給付如主文第一項所示之票款及其法
    定遲延利息。
三、對被告所為抗辯之陳述：訴外人乙○、張麗華簽發之本票，與系爭支票債務無關
    。
四、證據：提出支票及退票理由單影本各五紙為證。
乙、被告方面：
一、聲明：原告之訴駁回。
二、陳述：
（一）系爭支票乃被告簽發據以向原告借款，屆期被告無力清償後，已由訴外人即被
      告之法定代理人乙○及訴外人張麗華於九十二年十二月十日共同簽發面額三百
      二十五萬元、到期日為九十二年十二月二十日之本票一紙（以下簡稱三百二十
      五萬元本票）交付原告，原告亦同意由訴外人乙○、張麗華共同承擔前開支票
      債務，此由原告嗣後已執該本票向台灣彰化地方法院聲請裁定准許強制執行，
      並經該院以九十三年度票字第八四號民事裁定准許強制執行在案。
（二）系爭支票債務既已由訴外人乙○、張麗華承擔，原告自不得再執系爭支票向被
      告請求付款。
    理    由
一、原告主張其執有被告所簽發如附表所示之系爭支票五紙，面額共計二百八十一萬
    二千五百元，屆期經原告為付款之提示時，竟均遭以存款不足及拒絕往來戶為理
    由退票，而均未獲付款之事實，為被告所不爭執，並有原告所提系爭支票及退票
    理由單影本各五紙附卷可憑，自堪信為真實。
二、按票據乃文義證券及無因證券，故票據上之權利義務，悉依票上所載文義定之，
    與其基礎之原因關係各自獨立。票據上權利之行使，不以其原因關係存在為前提
    ，從而執票人行使票據上權利時，就其基礎之原因關係確係有效存在，並不負舉
    證責任。反之，若票據債務人以自己與執票人間所存抗辯之事由，對抗執票人，
    依票據法第十三條規定意旨觀之，固非法所不許，惟應由票據債務人就該抗辯事
    由負舉證之責任，此有最高法院九十二年度台簡上字第二九號裁判意旨可資參照
    。本件被告所辯系爭支票債務已由訴外人乙○、張麗華承擔，原告不得再執系爭
    支票向被告請求付款等情，既經原告否認，則揆諸前開裁判意旨，被告自應就原
    告與訴外人乙○、張麗華間就系爭支票債務確有債務承擔契約存在之事實，負舉
    證證明之責。惟查，被告就原告與訴外人乙○、張麗華間就系爭支票債務已成立
    債務承擔契約之事實，並未舉證證明，自難僅憑訴外人乙○、張麗華簽發三百二
    十五萬元本票交付原告之事實，即謂系爭支票債務已由訴外人乙○、張麗華承擔
    。是被告前揭所辯，自無足採。
三、次按在票據上簽名者，應依票上所載文義負責，發票人應照支票文義擔保支票之
    支付；又執票人向支票債務人行使追索權時，得請求自為付款提示日起之利息，
    如無約定利率者，依年利率六釐計算，票據法第五條第一項、第一百二十六條、
    第一百三十三條分別定有明文。原告主張其所執有被告所簽發之系爭支票，迄未
    獲付款之事實，既堪認為真實，則揆諸前揭說明，被告在系爭支票發票人上簽名
    ，即應依票上所載文義負責，並應照支票文義擔保支票之支付。從而，原告據以
    提起本訴，依據票據債權之法律關係，訴請被告清償如主文第一項所示之票款金
    額及法定遲延利息，為有理由，應予准許。
四、本件係命清償票據上債務之判決，依民事訴訟法第三百八十九條第一項第三款之
    規定，自應依職權宣告假執行。
五、據上論結，本件原告之訴為有理由，依民事訴訟法第七十八條、第三百八十九條
    第一項第三款，判決如主文。
中　　　華　　　民　　　國　　九十三　　年　　　七　　　月　　 二十 　　日
                                  民事庭法　　　官
正本係照原本作成。
如對本判決上訴，須於判決送達後廿日內向本院提出上訴狀。
中　　　華　　　民　　　國　　九十三　　年　　　七　　　月　　 二十 　　日
                                        法院書記官    白孝慈
┌──────────────────────────────────────────────────────┐
│附表：　　　　　　　　　　　　　　　　　　　　　　　　　　　　　　　　　　　　　　　　                      │
├─┬─────────┬─────────┬───────────┬────────┬───────────┤
│編│發　　票　　日　　│　付　　款　　人　│提　　　示　　　　日  │ 票　面　金　額 │ 支　票　號　碼       │
│號│　　　　　　　    │　　　　　　　　　│　　　　　　　　　　　│ 　（新臺幣）　 │　　　　　　　　  　　│
├─┼─────────┼─────────┼───────────┼────────┼───────────┤
│１│民國九十二年十一月│萬通商業銀行員林分│民國九十二年十二月二日│貳拾萬元        │ＡＦ0000000    │
│  │十五日            │行                │                      │                │                      │
├─┼─────────┼─────────┼───────────┼────────┼───────────┤
│２│民國九十二年十一月│萬通商業銀行員林分│民國九十二年十二月二日│肆拾柒萬貳仟伍佰│ＡＦ0000000    │
│  │十五日            │行                │                      │元              │                      │
├─┼─────────┼─────────┼───────────┼────────┼───────────┤
│３│民國九十二年十一月│萬通商業銀行員林分│民國九十二年十二月二日│伍拾萬元        │ＡＦ0000000    │
│  │十五日            │行                │                      │                │                      │
├─┼─────────┼─────────┼───────────┼────────┼───────────┤
│４│民國九十二年十一月│萬通商業銀行員林分│民國九十二年十二月二日│壹佰肆拾萬元    │ＡＦ0000000    │
│  │十五日            │行                │                      │                │                      │
├─┼─────────┼─────────┼───────────┼────────┼───────────┤
│５│民國九十二年十一月│萬通商業銀行員林分│民國九十二年十二月二日│貳拾肆萬元      │ＡＦ0000000    │
│  │三十日            │行                │                      │                │                      │
└─┴─────────┴─────────┴───────────┴────────┴───────────┘
